臺灣臺南地方法院民事裁定
110年度消債更字第213號
聲  請  人
即債務人    黃承斌  

代  理  人  洪銘憲律師（財團法人法律扶助基金會律師）
上列聲請人即債務人因消費者債務清理事件聲請更生，本院裁定
如下：
    主  文
債務人乙○○自民國一一一年六月二十日下午四時起開始更生程序
，並命司法事務官進行本件更生程序。
    理  由
一、按債務人不能清償債務或有不能清償之虞者，得依本條例所
    定更生程序，清理其債務；債務人無擔保或無優先權之本金
    及利息債務總額未逾新臺幣（下同）1,200萬元者，於法院
    裁定開始清算程序或宣告破產前，得向法院聲請更生；債務
    人對於金融機構負債務者，在聲請更生或清算前，應向最大
    債權金融機構請求協商債務清償方案，或向其住、居所地之
    法院或鄉、鎮、市、區調解委員會聲請債務清理之調解；法
    院開始更生程序之裁定，應載明其年、月、日、時，並即時
    發生效力。前項裁定不得抗告，並應公告之；法院裁定開始
    更生或清算程序後，得命司法事務官進行更生或清算程序。
    消費者債務清理條例（下稱消債條例）第3條、第42條第1項
    、第151條第1項、第45條、第16條第1項前段分別定有明文
    。　　
二、聲請意旨略以：聲請人積欠如附表編號1至7所示之債權人無
    擔保無優先權債務，共計2,566,560元，及附表編號8所示債
    權人之保證債務。聲請人於民國110年4月30日聲請消債條例
    前置調解(110年度南司消債調字第259號)，最大債權金融機
    構為國泰世華商業銀行，惟聲請人具狀表示其債務金額高達
    2,566,560元，且債權人中尚有資產公司，無調解成立之可
    能，故調解不成立。聲請人現任職於三商保全股份有限公司
    ，擔任保全員，每月薪資20,000多元，有低收入戶之身分，
    領有每月租金補助3,200元。聲請人每月平均支出13,500‬元
    ，名下財產僅臺南開元路郵局存款餘額1元，無其他財產，
    除個人生活必要支出外，尚需每月支付父親扶養費2,000元
    及二名未成年女兒扶養費各3,000元，實無力清償債務。是
    衡以債務人之財產、勞力及信用綜合判斷，就已屆清償期之
    債務，顯已陷於全盤繼續不能清償之客觀情狀，而有不能清
    償債務之虞情事。聲請人係一般消費者，未從事營業，且未
    經法院裁定開始清算程序或宣告破產。爰依消債條例之規定
    ，提出本件更生之聲請等語。
三、本院之判斷：
(一)聲請人主張其為一般消費者，5年內未從事營業活動，積欠
    如附表編號所示1至7之債權人等債務，共計無擔保無優先權
    債務為2,566,560元，及附表編號8所示債權人之保證債務等
    情，業據其提出債權人清冊、財團法人金融聯合徵信中心當
    事人綜合信用報告-債務清理條例前置協商專用債權人清冊
    、財團法人金融聯合徵信中心查詢當事人綜合信用報告回覆
    書、甲○(台灣)商業銀行通知等件為證（南司消債調字卷第2
    1、33-38頁；消債更字卷第21、131-135頁）。且有如附表
    所示之債權人陳報狀在卷可稽，是聲請人積欠之無擔保無優
    先債權的債務金額應如附表所示為8,136,540元。故聲請人
    為一般消費者，現積欠無擔保或無優先權之本金及利息債務
    總額未逾12,000,000元，堪可認定。聲請人在本件更生聲請
    前，於110年4月30日向本院聲請債務前置協商，最大債權金
    融機構為國泰世華商業銀行，聲請人具狀表示其債務金額達
    2,566,560元，且債權人中尚有資產公司，無調解成立之可
    能，本院於110年6月17日發給聲請人調解不成立證明書等情
    ，亦據聲請人提出110年度南司消債調字第259號調解不成立
    證明書為證（消債更字卷第25頁），並經本院調閱該調解事
    件卷宗核之相符。是聲請人提起本件更生聲請前，已踐行前
    置調解程序而調解不成立之事實，亦可認定。
(二)聲請人主張其任職於三商保全股份有限公司，擔任保全員，
    每月薪資20,000多元，有低收入戶之身分，領有每月租金補
    助3,200元等情，業據其提出107、108、109年度綜合所得稅
    各類所得資料清單、臺南開元路郵局存摺、國民年金保險費
    分期繳款單、三商保全股份有限公司110年3、4、7月薪資明
    細表為證（南司消債調字卷第29-31頁；消債更字卷第127、
    137-145頁）。依聲請人提出之110年3、4、7月薪資明細表
    所示，於110年3月實領27,918元、110年4月實領25,451元、
    110年7月實領18,951元（扣除法院強制執行命令金額8,000
    元，如未扣除應實領26,951元），故平均每月實領約26,773
    元【計算式：（27,918元＋25,451元＋26,951元《未扣除法院
    強制執行命令金額8,000元》）÷3＝26,773元，元以下四捨五
    入】。又依臺南開元路郵局存摺明細所載，每月領有租金補
    助3,200元，是應以每月薪資收入26,773元及租金補助3,200
    元，合計29,973元，認定為聲請人固定收入。又聲請人主張
    其名下財產僅臺南開元路郵局存款餘額1元，無其他財產，
    有聲請人提出之債務人清冊、全國財產總歸戶財產查詢清單
    、臺南開元路郵局存摺在卷可憑（南司消債調字卷第25-27
    頁；消債更字卷第23、127-129頁）。基此，聲請人目前償
    債能力應以其每月薪資收入26,773元及租金補助3,200元，
    合計29,973元為據。
(三)按債務人必要生活費用，以最近一年衛生福利部或直轄市政
    府所公告當地區每人每月最低生活費一點二倍定之，消債條
    例第64條之2第1項定有明文。債務人聲請更生或清算時所提
    財產及收入狀況說明書，其表明每月必要支出之數額，與消
    債條例第64條之2第1項、第2項規定之認定標準相符者，毋
    庸記載原因、種類及提出證明文件，亦為消債條例施行細則
    第21之1條第3項所明定。參酌聲請人居住地即臺南市政府公
    告111年度臺南市低收入戶最低生活費用每人每月為14,230
    元，該生活費標準係按照政府最近1年平均每人消費支出（
    包括食品費、衣著鞋襪費、房租水電費、家居管理費、醫療
    保健費、交通通訊費、娛樂教育費及雜項支出）百分之60訂
    定，故消債條例之債務人每月生活費標準自堪以上開每人每
    月最低生活費1.2倍即17,076元計之（計算式：14,230元 ×1
    .2＝17,076元，元以下四捨五入）。聲請人陳報其個人每月
    生活必要費用約13,500元（包含每月餐費6,000‬元、醫療費
    500‬元、油資500‬元、水電瓦斯電信費1,500‬元、房租5,00
    0‬元），未逾越前開每月生活費標準17,076元之範圍，尚屬
    合理。
(四)再按受扶養者之必要生活費用，準用第1項規定計算基準數
    額，並依債務人依法應負擔扶養義務之比例認定之，消債條
    例第64條之2第2項定有明文。聲請人之長女100年5月30日出
    生，11歲餘、次女105年9月10日出生，5歲餘，均為未成年
    人，每月有低收補助兩筆各為2,802元，此有聲請人提出之
    戶籍謄本、臺南開元路郵局存摺、臺南市安南區低收入戶證
    明書等件可稽（消債更字卷第127、149-153頁），應認二名
    未成年女有受聲請人及其配偶共同扶養之必要，且其生活費
    標準，應依前開臺南市政府公告之111年度臺南市每人每月
    最低生活費用14,230元之1.2倍即17,076元為限，並依法由
    聲請人及父親共同負擔。依此，聲請人每月扶養未成年女兒
    之扶養費用各應以7,137元【計算式：（17,076元－2,802元
    ）×1/2＝7,137‬元)】為上限。是聲請人主張給付二名未成年
    女兒扶養費每月各3,000元，共計6,000元，未逾上開計算之
    金額，應堪採信。另聲請人主張支付父親扶養費用每月2,00
    0元，扶養負擔比例為2分之1，其父親係33年10月28日出生
    ，77歲餘，無工作收入，患有陳舊性腦中風、高血壓、糖尿
    病等病症，有聲請人提出戶口名簿及戶籍謄本、其父之臺南
    市市立安南醫院診斷證明書可稽（消債更字卷第147-151、1
    55頁），顯見聲請人之父親無工作能力，有受聲請人與其他
    扶養義務人共同扶養之必要，且其生活費標準，應依前開臺
    南市政府公告之111年度臺南市每人每月最低生活費用14,23
    0元之1.2倍即17,076元為限，並依法由聲請人與其他扶養義
    務人共同負擔。依此，聲請人每月扶養父親之扶養費用應以
    8,538‬元(計算式：17,076元×1/2＝8,538‬元)為上限。是聲
    請人主張支付父親扶養費用每月2,000元，未逾上開計算之
    金額，應堪採信。　
(五)準此，聲請人目前每月薪資收入26,773元及租金補助3,200
    元，扣除其每月生活必要費用13,500元、二名未成年女兒扶
    養費6,000元及父親扶養費2,000元後，餘額8,473元，且經
    債權人陳報債權後，其債務金額達8,136,540元，是聲請人
    陳稱其收入無法負擔債務，堪可採信。依此，聲請人之經濟
    狀況，確已達有不能清償之程度，而有更生之原因，及藉助
    更生制度調整其與債權人間之權利義務關係而重建其經濟生
    活之必要。　
四、綜上，依債務人之收入財產及必要生活支出之情形，已達有
    不能清償之程度；債務人係一般消費者，未曾從事營業，其
    無擔保或無優先權之本金及利息債務總額未逾12,000,000元
    ，亦曾踐行前置調解程序而調解不成立，復未經法院裁定開
    始清算程序或宣告破產，又無消債條例第6條第3項、第8條
    或第46條各款所定應駁回更生聲請之事由存在，債務人聲請
    本件更生，應予准許，爰裁定如主文所示。
中    華    民    國    111    年    6    月    20    日
                  民事第一庭   法  官　盧亨龍
以上正本係照原本作成。
本裁定不得抗告。
本裁定已於民國111年6月20日下午4時公告。
中　　華　　民　　國　　111 　年　　6 　　月　　20　　日
                               書記官  謝婷婷　　　　　　　　　
附表：債權人清冊(幣別均為新臺幣，年份均為民國)
編號 債權人 陳報債權額 備註   1 國泰世華商業銀行股份有限公司 截至110年8月11日止，債權總金額為2,002,791元 消債更字卷第49-69頁   2 第一商業銀行股份有限公司 截至110年8月11日止，債權總金額為170,172元 消債更字卷第111-115頁   3 聯邦商業銀行股份有限公司 截至110年5月24日止，債權總金額為583,776元 南司消債調字卷第119-123頁   4 華南商業銀行股份有限公司 截至110年8月11日止，債權總金額為201,575元 消債更字卷第73-81頁   5 台新國際商業銀行股份有限公司 截至110年8月17日止，債權總金額為1,304,528元 消債更字卷第71-72頁   6 中國信託商業銀行股份有限公司 截至110年8月12日止，債權總金額為886,398元 消債更字卷第87-97頁   7 萬榮行銷股份有限公司  兩筆債權： ①截至110年8月16日止，   債權總金額為513,726   元 ②截至110年8月15日止，債權總金額為1,592,074元 ⒈消債更字卷第99-110頁 ⒉消債更字卷第117-124頁   8 甲○(台灣)商業銀行股份有限公司 截至110年8月23日止，債權總金額為881,500元 ⒈保證債務，母親為主債務人 ⒉消債更字卷第157-161頁  合計 無擔保無優先債權： 8,136,540元。